最高法院刑事判決　　　　　　九十六年度台上字第五三六０號
上　訴　人　甲○○
　　　　　　　　　　巷41之5號
上列上訴人因違反毒品危害防制條例案件，不服台灣高等法院台
南分院中華民國九十六年七月五日第二審判決（九十六年度上訴
字第四二六號，起訴案號：台灣雲林地方法院檢察署九十五年度
偵字第二七二八號），提起上訴，本院判決如下：
    主  文
原判決撤銷，發回台灣高等法院台南分院。
    理  由
本件原判決認定上訴人甲○○基於販賣第一級毒品海洛因之意圖
營利犯意，於丁俊吉以公共電話撥打上訴人持用0000000
000號行動電話，向上訴人表示欲購買新台幣（下同）二千元
海洛因，經其應允後，雙方約在雲林縣台西鄉○○村○○路二九
九巷四一之五號上訴人住處巷口「大峰棺木店」前交易，上訴人
遂於民國九十五年五月初某日，攜帶二千元海洛因一包，至上開
大峰棺木店前，將該包海洛因交予丁俊吉，並向之收取二千元，
嗣於同年月二十五日下午六時二十分許，經警持搜索票，至上訴
人上開住處查獲，扣得海洛因七包、現金二萬五千三百元、行動
電話二支（含ＳＩＭ卡）、分裝鏟二支及毒品分裝袋七只等情。
因而撤銷第一審關於販賣第一級毒品部分科刑之判決，經比較刑
法新舊規定後，改判仍論處上訴人販賣第一級毒品罪刑（累犯，
處無期徒刑）。固非無見。
惟查：(一)、原判決於理由內係以依卷附通訊監察譯文顯示，上訴
人回覆欲購買毒品者：「你現在來沒有用啦！差不多兩小時以後
，你現在來幹什麼？我現在也沒有，且不在家，要是有，你來也
沒有關係；來馬上給你試！試不行你馬上回去；先等一下回去再
打給你；我現在這裡沒有，我等人家來，等一下打給你，你再打
過來；那你到棺木店旁邊那裡！我過去！再補你啊！」等語，認
上訴人皆以販賣者角色，指示欲購毒者至其住處與之交易，遇有
抱怨斤兩不足者，上訴人亦應允會再補足，均非約定共同出資向
他人購買或請上訴人代為購買情形，因認上訴人辯稱撥打電話予
伊者，均係要與伊一起去購買毒品，或請伊代為購買毒品，並非
向伊購買毒品等語，不足採信。然嗣於說明上訴人具有營利意圖
時，又依憑上訴人於第一審供稱伊幫通訊監察譯文所示撥打電話
予伊之人「調貨」，有時別人會分伊施用，有時「一起買」，伊
可以比較少的錢，分到比較多的量，因沒有那麼多錢可買毒品，
伊替別人調貨，賣藥的「頭兄」會算伊便宜一點等語，乃認上訴
人為供應自身毒品需求，從事毒品交易，其販賣海洛因予丁俊吉
自有營利行為無疑（見原判決第十二頁）。則所為上開論斷，先
係否認上訴人所為幫他人調貨辯詞之憑信性，繼又依該項說詞，
認其有營利意圖，而為對渠不利之認定，致其理由之論敘前後矛
盾，自屬判決違背法令。(二)、原判決理由係援引上訴人於九十五
年一月二十三日起，至同年五月二日止，以000000000
0號行動電話與綽號「阿生」等多人，詳如原判決附件所示之通
話監聽譯文，資為認定上訴人確有本件販賣海洛因犯行論據之一
。並據該通話內容說明上訴人係以販賣者角色，指示欲購毒者至
其住處與其交易，遇有抱怨斤兩不足者，亦應允會再補足，並非
約定共同出資向他人購買或請上訴人代為購買情形，此顯示上訴
人確有販賣海洛因犯行。倘若不虛，則上訴人除本件販賣海洛因
予丁俊吉外，似另有各該通聯內容所示之販賣海洛因犯行，此部
分雖未經檢察官起訴，然與起訴部分應有修正前刑法連續犯之裁
判上一罪關係，而為起訴效力所及。原判決理由謂檢察官起訴範
圍僅及於上訴人販賣海洛因予丁俊吉，而不及其他等語，已有未
合。且其判決理由對此為起訴效力所及部分，未置一詞，予以論
斷說明，亦有已受請求事項，未予判決之違法。(三)、依原判決認
定之事實，警方在上訴人住處搜索，除查扣海洛因七包、現金二
萬五千三百元、行動電話二支（含ＳＩＭ卡）、分裝鏟二支外，
另扣得毒品「分裝袋七只」。其理由內並說明該「七只分裝袋」
連同包裝海洛因之夾鏈袋七只、分裝鏟二支及上訴人持用000
0000000號行動電話（含ＳＩＭ卡），均係上訴人所有，
供販毒所用，應依毒品危害防制條例第十九條第一項規定宣告沒
收，並於主文為該諭知。然警方在上訴人住處查獲之「包裝袋」
係一大包，並未記明其實際個數若干，此由彰化縣警察局刑警大
隊偵三隊扣押物品目錄表及台灣雲林地方法院檢察署扣押物品清
單之記載即明（見二七二八號偵卷第四十一、一三一頁）。則該
扣案毒品分裝袋之數目究竟若干？事關該諭知沒收毒品分裝袋之
個數，乃至影響確定後沒收之執行，自有究明必要。原審對之未
勘驗點數明白，乃於判決事實認扣案毒品分裝袋為七只，已與上
開卷證不符。且犯販賣第一級毒品罪者，其供犯罪所用之財物，
固應優先適用毒品危害防制條例第十九條第一項義務沒收之規定
，予以沒收；但如係供犯罪預備之物，則不能適用上開特別規定
，而須依刑法第三十八條第一項第二款為沒收之宣告。檢察官於
第一審論告書，認上開扣押分裝袋一大包係未經使用之新品（見
一審卷第一五二頁背面），如果無誤，此實際尚未經使用之新品
分裝袋應屬上訴人「預備」供販賣海洛因所用，而非供犯罪所用
之物甚明。原判決未依刑法第三十八條第一項第二款規定，乃援
引毒品危害防制條例上開義務沒收規定，為沒收宣告，亦有判決
適用法則不當之違誤。以上，或係上訴意旨所指摘，或為本院得
依職權調查之事項，應認原判決有撤銷發回更審之原因。
據上論結，應依刑事訴訟法第三百九十七條、第四百零一條，判
決如主文。
中　　華　　民　　國　九十六　年　　十　　月　 十一 　日
                      最高法院刑事第七庭
                          審判長法官  張　淳　淙
                                法官  劉　介　民
                                法官  張　春　福
                                法官  蔡　彩　貞
                                法官  林　俊　益
      本件正本證明與原本無異
                                      書  記  官
中　　華　　民　　國　九十六　年　　十　　月　 十八 　日
                                                    Ａ
